【裁判字號】    90,台上,1290
【裁判日期】    900308
【裁判案由】    重傷未遂
【裁判全文】
最高法院刑事判決                                九十年度台上字第一二九○號
    上  訴  人  甲○○
    選任辯護人  趙平原律師
右上訴人因重傷未遂案件，不服台灣高等法院台中分院中華民國八十七年十一月三十
日第二審更審判決（八十七年度少連上更(一)字第一八四號，起訴案號：台灣台中地方
法院檢察署八十五年度偵字第一七二一七號），提起上訴，本院判決如左：
    主  文
原判決撤銷，發回台灣高等法院台中分院。
    理  由
本件原判決認定上訴人甲○○與少年陳原淙（民國六十九年九月十日生）係台中市○
○路「女人女人美的世界三溫暖」服務生。陳原淙於八十五年九月十日十七時二十分
許，騎機車行經台中市○○路、北平三街口，與陳慶檳所騎搭載侯子昂之機車發生超
車衝突，陳原淙乃回店裡告知上訴人，並載上訴人持開山刀至台中市○○路、北平二
街口，見陳慶檳、侯子昂仍在該處，遂共同基於使人受重傷之犯意，由上訴人持開山
刀連續砍向陳慶檳、侯子昂，砍中陳慶檳左手臂二刀，侯子昂左側腰部一刀（長六點
五公分、深二公分），陳慶檳等人棄車逃逸，上訴人與陳原淙隨後追趕未著始折回。
侯子昂則經警送醫急救，始倖免因流血過多而受重傷等情。因而撤銷第一審判決，改
判論處上訴人共同使人受重傷未遂罪刑。固非無見。
惟查：(一)科刑之判決書，對於犯罪事實必須詳加認定，而後於理由內敘明其認定犯罪
事實所憑之證據，及其認定之理由，使事實與理由兩相一致，方為合法。原判決理由
謂上訴人同時同地使陳慶檳、侯子昂二人受重傷未遂，為一行為觸犯數罪名，應從一
重處斷（見原判決第三面第九、十行）。其事實僅記載上訴人基於重傷害之犯意，持
刀連續砍向陳慶檳、侯子昂，砍中陳慶檳左手臂二刀，侯子昂左側腰部一刀（長六點
五公分、深二公分），侯子昂經送醫急救，始倖免因流血過多而受重傷等情。但對於
陳慶檳左手臂被砍中二刀，究竟受有如何之傷害而未造成重傷之結果？則未明白認定
；且所謂「連續」砍向陳慶檳、侯子昂，是否先後次序可分，時間上有明顯區隔之連
續之數行為？或僅屬一行為之接續進行？亦欠明瞭，自不足為判斷其適用法律正當與
否之依據。又原判決理由泛謂上訴人並無殺人之意思，但其以開山刀朝陳慶檳左手臂
及侯子昂左側腰部猛砍，顯有使人受重傷之故意云云（見原判決第三面第五、六行）
。僅以上訴人無殺人犯意及砍傷之部位，臆斷其具有重傷害之犯意，而未綜合全部卷
證資料，敘明其憑以認定上訴人具有重傷害犯意之具體之理由。本院前次發回時業已
指明，乃原審仍未詳查究明，其違誤情形依然存在。再，原判決認侯子昂左側腰部被
砍中一刀，經送醫急救「始倖免因流血過多而受重傷」，則何以腰部砍中一刀流血過
多，僅可能致重傷之結果？屬刑法第十條第四項所列之何種重傷？非無疑竇，併應調
查釐清。(二)訊問被告，應先告知犯罪嫌疑及所犯所有罪名；罪名經告知後，認為應變
更者，應再告知，刑事訴訟法第九十五條第一款定有明文。此乃被告在訴訟上受告知
之權利，旨在使被告得以充分行使其防禦權，避免突擊性之裁判，以維護程序之公正
及被告之權益。本件檢察官係以上訴人涉有刑法第二百七十一條第二項、第一項殺人
未遂罪嫌，提起公訴。原判決變更起訴法條，改論以同法第二百七十八第三項、第一
項使人受重傷未遂罪。但稽之原審審判筆錄，僅記載：「審判長法官先對被告告知其
犯罪之嫌疑及所犯所有罪名（詳如起訴書所載）。並告知被告下列事項……」（見原
審更(一)卷第三十九頁）。是原審審判長僅告知上訴人關於起訴書所載殺人未遂罪名，
對於所變更之使人受重傷未遂罪名，則未予告知，遽為辯論終結，定期宣判，其所踐
行之訴訟程序，亦難謂於法無違。上訴意旨指摘原判決違背法令，尚非全無理由，應
認仍有撤銷發回更審之原因。
據上論結，應依刑事訴訟法第三百九十七條、第四百零一條，判決如主文。
中      華      民      國     九十     年      三      月      八      日
                              最高法院刑事第五庭
                                  審判長法官  紀  俊  乾
                                        法官  黃  正  興
                                        法官  陳  東  誥
                                        法官  張  春  福
                                        法官  韓  金  秀
      右正本證明與原本無異
                                              書  記  官
中      華      民      國     九十     年      三      月     十二     日


司法院資訊處製作；財團法人民間司法改革基金會備份。
